臺灣花蓮地方法院刑事判決
111年度訴字第53號
公  訴  人  臺灣花蓮地方檢察署檢察官
被      告  邱垂揚






上列被告因傷害等案件，經檢察官提起公訴（110年度偵字第357
9號），被告於本院準備程序中就被訴之事實為有罪之陳述，經
本院合議庭裁定改由受命法官獨任依簡式審判程序審理，判決如
下：
    主  文
邱垂揚犯如附表所示之罪，各處如附表所示之刑及沒收；又犯駕
駛動力交通工具妨害公務執行罪，處有期徒刑陸月，如易科罰金
，以新臺幣壹仟元折算壹日。不得易科罰金部分，應執行有期徒
刑貳年。
    事  實
一、邱垂揚意圖為自己不法之所有，基於攜帶兇器竊盜之犯意，
    分別於附表所示之時間及地點，以附表所示之方式，竊取如
    附表所示之人管領之物得手。
二、邱垂揚為前開附表編號4攜帶兇器竊盜犯行前，經花蓮縣警
    察局吉安分局豐田派出所警員胡孟修、巡佐陳昌旺於民國11
    0年7月29日獲報後埋伏（均未著警察制服）於花蓮縣○○鄉○○
    路0段00號之衛生福利部玉里醫院溪口院區（下稱玉里醫院
    溪口院區）警衛室，並發現邱垂揚於110年7月30日0時許步
    出玉里醫院溪口院區，隨後騎乘一輛停放在院區外之機車（
    懸掛前開附表編號1鄭堤尹遭竊之NDD-3019號車牌）進入院
    區，陳昌旺及胡孟修遂將渠等當日駕駛之車牌號碼00-0000
    號自用小客車（私人轎車）橫停在院區入口處，復分別埋伏
    在入口處二側，嗣邱垂揚於110年7月30日1時16分許騎乘裝
    載電纜線之機車欲離開院區時，即一同上前，由陳昌旺表明
    警察身分，胡孟修進一步詢問邱垂揚所載之電纜線係如何取
    得，詎邱垂揚預見陳昌旺、胡孟修係依法執行職務之警察，
    亦可預見如強行騎乘機車逃逸，可能造成警察受傷，仍不違
    背其本意，而基於加重妨害公務及傷害之犯意，強行朝陳昌
    旺站立之位置衝撞，以此方法對陳昌旺施強暴，邱垂揚及陳
    昌旺因而雙雙倒地，陳昌旺並因而受有下肢擦挫傷及腰部扭
    傷之傷害。
三、案經陳昌旺告訴及鄧光榮訴由花蓮縣警察局吉安分局報告臺
    灣花蓮地方檢察署檢察官偵查起訴。
    理  由
壹、程序部分
　　被告邱垂揚所犯者為死刑、無期徒刑、最輕本刑為3年以上
    有期徒刑以外之罪，其於準備程序進行中皆就被訴事實為有
    罪之陳述，經告知其簡式審判程序之旨，並聽取檢察官、被
    告之意見後，本院合議庭依刑事訴訟法第273條之1第1項之
    規定，裁定由受命法官獨任進行簡式審判程序。又依刑事訴
    訟法第273條之2、同法第159條第2項之規定，簡式審判程序
    不適用傳聞法則有關限制證據能力之相關規定，合先敘明。
貳、實體部分
一、認定事實所憑之證據及理由
（一）上揭犯罪事實一、二，業據被告於本院準備程序及審理程
      序中坦承不諱(本院卷第174頁、第187頁)，核與告訴人鄧
      光榮於警詢中證述(警卷第25至33頁)，告訴人陳昌旺、證
      人胡孟修於偵查中證述(偵卷第129至132頁)均堪相符，並
      有偵查報告、被告騎乘MXK-5629號普通重型機車之車籍資
      料(警卷第5至7頁、第55頁)，附表編號1失車之案件基本
      資料詳細畫面報表、車輛詳細資料報告(警卷第51至53頁)
      ，附表編號2及編號3之監視器擷取畫面(警卷第65至69頁)
      ，附表編號4搜索扣押筆錄、扣押物品目錄表、贓物認領
      保管單、現場照片、扣案物品照片、員警受傷照片、監視
      器影像擷取照片(警卷第39至49頁、第59至63頁、第69頁
      、第71頁、第73至87頁)，臺北榮民總醫院鳳林分院診斷
      證明書(警卷第11頁)，花蓮縣警察局吉安分局110年8月17
      日吉警偵字第1100018018號函及所附職務報告、案發現場
      示意圖、監視器擷取照片、本院勘驗筆錄(偵卷第97至107
      頁，本院卷第173頁、第193至201頁)在卷可參，足認被告
      之任意性自白與事實均堪相符。
（二）又起訴書雖記載被告就附表編號2、編號3所竊之電纜線數
      量不詳，而告訴人鄧光榮就此等部分於警詢中並未證述各
      次遭竊取之電纜線數量，而被告於本院審理時供稱：我都
      偷2、3捆等語（本院卷第172頁），本件復無其他客觀事
      證確認被告上開2次竊取電纜線數量，則依罪疑有利於被
      告原則，爰認定被告上開各次竊取之數量均為2捆，併此
      說明。
（三）綜上，本案事證明確，被告加重竊盜、加重妨害公務、傷
      害犯行洵堪認定，應依法論科。
二、論罪科刑
（一）核被告就犯罪事實一所為，均係犯刑法第321條第1項第3
      款攜帶兇器竊盜罪；就犯罪事實二所為，係犯刑法第277
      條第1項傷害罪及同法第135條第3項第1款、第1項之駕駛
      動力交通工具妨害公務執行罪。起訴書雖認被告就犯罪事
      實二所為，係犯刑法第135條第1項之妨害公務罪嫌，然起
      訴書既已載明被告係以騎乘機車衝撞員警之方式妨害公務
      ，卻漏未評價被告駕駛動力交通工具妨害公務執行部分，
      容有未洽，惟兩者社會基本事實相同，並經本院告知被告
      此部分罪名(本院卷第169頁、第181頁)，無礙被告防禦權
      行使，爰依刑事訴訟法第300條規定變更起訴法條。
（二）被告就犯罪事實二，係以一行為同時觸犯傷害罪及駕駛動
      力交通工具妨害公務執行罪，為想像競合犯，應依刑法第
      55條前段規定，從一重之駕駛動力交通工具妨害公務執行
      罪處斷。被告所犯犯罪事實一、犯罪事實二所示各罪，犯
      意個別，行為互殊，應予分論併罰。
（三）累犯部分
　　1.按被告構成累犯之事實及應加重其刑之事項，均應由檢察
      官主張並具體指出證明之方法後，經法院踐行調查、辯論
      程序，方得作為論以累犯及是否加重其刑之裁判基礎；所
      謂檢察官應就被告構成累犯事實「具體指出證明方法」，
      係指檢察官應於法院調查證據時，提出足以證明被告構成
      累犯事實之前案徒刑執行完畢資料，例如前案確定判決、
      執行指揮書、執行函文、執行完畢（含入監執行或易科罰
      金或易服社會勞動執行完畢、數罪係接續執行或合併執行
      、有無被撤銷假釋情形）文件等相關執行資料，始足當之
      ；所謂檢察官應就被告累犯加重其刑之事項「具體指出證
      明方法」，係指檢察官應於科刑證據資料調查階段就被告
      之特別惡性及對刑罰反應力薄弱等各節，例如具體指出被
      告所犯前後數罪間，關於前案之性質（故意或過失）、前
      案徒刑之執行完畢情形（有無入監執行完畢、在監行狀及
      入監執行成效為何、是否易科罰金或易服社會勞動〔即易
      刑執行〕、易刑執行成效為何）、再犯之原因、兩罪間之
      差異（是否同一罪質、重罪或輕罪）、主觀犯意所顯現之
      惡性及其反社會性等各項情狀，俾法院綜合判斷個別被告
      有無因加重本刑致生所受刑罰超過其所應負擔罪責之情形
      ，裁量是否加重其刑，以符合正當法律程序及罪刑相當原
      則之要求，最高法院110年度台上大字第5660號裁定意旨
      參照。　
　　2.被告前因⑴竊盜等案件，經本院以101年度聲字第553號裁
      定定應執行有期徒刑6年確定；再因⑵竊盜等案件，經本院
      以101年度聲字第532號裁定定應執行有期徒刑1年確定；
      末因⑶竊盜案件經本院以102年度易字第24號判決判處有期
      徒刑1年確定，上開3案接續執行，於108年6月18日縮短刑
      期假釋出監，於109年4月24日縮刑期滿假釋未經撤銷視為
      執行完畢等情，有臺灣高等法院被告前案紀錄表在卷可佐
      ，並經檢察官於本院審理時指明並提出被告構成累犯之前
      案判決、執行指揮書供本院審酌(本院卷第188頁、第203
      至251頁)，與被告前案紀錄表相互勾稽，顯見被告確有構
      成累犯事實之前案，又檢察官於本院審理中亦已敘明被告
      於有期徒刑執行完畢後5年內，故意再犯有期徒刑以上之
      加重竊盜罪，請就加重竊盜罪嫌部分依刑法第47條第1項
      、司法院釋字第775號解釋加重其刑等語，本院審酌被告
      理應警醒其竊盜前案紀錄，卻仍再犯竊盜案件，顯見其不
      知悔改，爰就犯罪事實一所示加重竊盜犯行部分，均依刑
      法第47條第1項規定加重其刑；至被告所犯犯罪事實二部
      分，本院審酌被告前開累犯與此部分所涉加重妨害公務犯
      行，犯罪手段、目的均不相似，是否得以前開累犯前科遽
      認被告就加重妨害公務犯行部分有主觀特別惡性，仍有可
      疑，爰不依刑法第47條第1項規定加重其刑。
（四）爰審酌被告不思以正當方式賺取金錢，恣意竊取他人財物
      ，復於竊盜後為躲避員警逮捕而騎車對其施以強暴，致告
      訴人陳昌旺受傷，不僅侵害警察機關執行職務之嚴正性，
      更視國家公權力為無物，所為應予非難；被告坦承犯行，
      態度尚可；兼衡其自述高中肄業，智識程度尚可，入監前
      從事開外包車及在工程行上班，月薪約新臺幣三萬多元，
      須扶養父母及上大學的孩子之生活狀況(本院卷第187頁)
      等一切情狀，分別量處如附表及主文所示之刑及沒收，並
      就得易科罰金部分諭知易科罰金折算標準，暨就不得易科
      罰金部分定其應執行刑如主文所示，以資懲儆。
三、沒收
（一）扣案電纜線6捆及車牌1面，係被告為附表編號1、編號4犯
      行所得之物，業經返還被害人鄭堤尹、告訴人鄧光榮，依
      刑法第38條之1第5項，不予宣告沒收。
（二）扣案扳手、油壓剪各1支，均係被告所有，分別用以為附
      表編號1至編號4犯行，業據被告供承在卷(本院卷第172頁
      )，應依刑法第38條第2項規定，於被告各該罪刑項下宣告
      沒收。
（三）未扣案電纜線各2捆，分係被告為附表編號2、編號3犯行
      所得之物，應依刑法第38條之1第1項、第3項規定宣告沒
      收，並於全部或一部不能或不宜執行沒收時，追徵其價額
      。
（四）其餘扣案黑色背帶1個、手電筒2支、3號電池1個、手套3
      副、工具腰帶1條、黑色絕緣膠帶2個、黑色美工刀1組、
      螺絲起子1支、老虎鉗1支，無證據證明與被告本案竊盜、
      加重妨害公務犯行有關，爰均不予宣告沒收。
據上論斷，依刑事訴訟法第273條之1第1項、299條第1項前段、
第300條，刑法第135條第3項第1款、第1項、第277條第1項、第3
21條第1項第3款、第55條、第41條第1項前段、第51條第5款、第
38條第2項、第38條之1第1項、第3項、第5項，刑法施行法第1條
之1第1項，判決如主文。　　　
本案經檢察官卓浚民提起公訴，檢察官林于湄到庭執行職務。
中　　華　　民　　國　　111 　年　　5 　　月 　 26　　日
                  刑事第四庭    法  官  高郁茹
以上正本證明與原本無異。
如不服本判決應於收受送達後20日內向本院提出上訴書狀，並應
敘述具體理由。其未敘述上訴理由者，應於上訴期間屆滿後20日
內向本院補提理由書(均須按他造當事人之人數附繕本)「切勿逕
送上級法院」。告訴人或被害人如對於本判決不服者，應具備理
由請求檢察官上訴，其上訴期間之計算係以檢察官收受判決正本
之日期為準。　　　　　　　　　
中　　華　　民　　國　　111 　年　　5 　　月　　27　　日

                                書記官  林怡玉
附表：
編號 被害人 犯罪時間及地點  犯罪手段 竊得之物 宣告刑及沒收 1 鄭堤尹 110年6月9日15時許，在花蓮縣○○市○○○街000號 使用扳手拆卸 車牌號碼000-0000號普通重型機車牌1面 邱垂揚犯攜帶兇器竊盜罪，處有期徒刑柒月。扣案扳手壹支沒收。 2 鄧光榮 110年7月24日0時35分許至同日3時51分許（監視器影像時間），在玉里醫院溪口院區 先使用油壓剪剪斷路燈燈柱內部之電纜線，再騎乘懸掛NDD-3019號車牌之機車（該機車之原車牌係MXK-5629號）載運電纜線離開。 電纜線2捆 邱垂揚犯攜帶兇器竊盜罪，處有期徒刑柒月。扣案油壓剪壹支沒收；未扣案電纜線貳綑沒收，並於全部或一部不能或不宜執行沒收時，追徵其價額。 3 鄧光榮 110年7月26日23時35分許至27日4時27分許（監視器影像時間），在玉里醫院溪口院區  電纜線2捆 邱垂揚犯攜帶兇器竊盜罪，處有期徒刑柒月。扣案油壓剪壹支沒收；未扣案電纜線貳綑沒收，並於全部或一部不能或不宜執行沒收時，追徵其價額。 4 鄧光榮 110年7月29日21時許至30日1時16分許，在玉里醫院溪口院區  電纜線6捆 邱垂揚犯攜帶兇器竊盜罪，處有期徒刑捌月。扣案油壓剪壹支沒收。 

附錄本案論罪科刑法條
中華民國刑法第321條
犯前條第1項、第2項之罪而有下列情形之一者，處6月以上5年以
下有期徒刑，得併科50萬元以下罰金：
一、侵入住宅或有人居住之建築物、船艦或隱匿其內而犯之。
二、毀越門窗、牆垣或其他安全設備而犯之。
三、攜帶兇器而犯之。
四、結夥三人以上而犯之。
五、乘火災、水災或其他災害之際而犯之。
六、在車站、港埠、航空站或其他供水、陸、空公眾運輸之舟、
    車、航空機內而犯之。
前項之未遂犯罰之。
中華民國刑法第135條
對於公務員依法執行職務時，施強暴脅迫者，處3年以下有期徒
刑、拘役或30萬元以下罰金。
意圖使公務員執行一定之職務或妨害其依法執行一定之職務或使
公務員辭職，而施強暴脅迫者，亦同。
犯前二項之罪而有下列情形之一者，處6月以上5年以下有期徒刑
：
一、以駕駛動力交通工具犯之。
二、意圖供行使之用而攜帶兇器或其他危險物品犯之。
犯前三項之罪，因而致公務員於死者，處無期徒刑或7年以上有
期徒刑；致重傷者，處3年以上10年以下有期徒刑。
中華民國刑法第277條第1項
傷害人之身體或健康者，處5年以下有期徒刑、拘役或50萬元以
下罰金。